【裁判字號】    97,聲再,9
【裁判日期】    970326
【裁判案由】    聲請再審
【裁判全文】
臺灣高等法院花蓮分院刑事裁定           97年度聲再字第9號
    再審聲請人
    即受判決人  甲○○
上列聲請人因貪污案件，對於本院72年度上更（二）字第111號
，中華民國73年2月23日第二審確定判決（臺灣花蓮地方法院72
年度訴字第233號第一審判決，起訴案號：臺灣花蓮地方法院檢
察處71年度偵字第1785號），聲請再審，本院裁定如下：
    主  文
再審之聲請駁回。
    理  由
一、聲請意旨略稱：
（一）按有罪之判決確定後，發現確實之新證據，足認受有罪判
      決之人應受無罪、免訴、免刑或輕於原判決所認罪名之判
      決者，為受判決人之利益，得聲請再審，刑事訴訟法第
      420條第1項第6款，定有明文。又「判決以後成立之文書
      ，其內容係根據另一證據作成，而該另一證據係成立於事
      實審法院判決之前者，應認為有新證據之存在。如出生證
      明係根據判決前早已存在之醫院病歷表所作成；存款證明
      係根據判決前已存在之存款帳簿所作成而言。」此有最高
      法院75年台上字第7151號判例可稽，合先陳明。
（二）查本案最高法院73年度台上字第2482號確定判決認定聲請
      人犯罪，係根據被害人陳美齡及證人李美妹於法務部調查
      局花蓮縣調查站所為之調查筆錄（參見附件一：最高法院
      73年度台上字第2482號判決書第1至2頁）及陳美齡、李美
      妹於事後證稱，該款為上訴人所借用，既與其初次供證不
      符，顯係迴護之詞，且聲請人於陳美齡接受調查後，先對
      陳美齡恐嚇，繼對之懇求，將來在法院不可說實話，應說
      錢是借用之情，因而認定聲請人係詐取財物而非借款云云
      ，固非全然無據。惟查聲請人於教師楊金成死亡時，因陳
      美齡無力支付治喪費用，而由學校同仁先墊，其中18,500
      元係由聲請人所代墊，已由證人陳仁忠、陳先智、王秀春
      、陳德信、楊菊英、許賜輝、楊春生、謝嬌妹、王逸路、
      林彥德、林國樑等人證述甚詳，原確定判決僅以證人等「
      固附和其說，但言多矛盾，俱旨在迴護，均不足採信。」
      而否定上述多人之證詞。惟對於陳美齡於偵查中另證稱聲
      請人曾數次向其詐取一、二千元等情，則以公訴意旨無非
      以陳美齡於花蓮縣調查站之供述，而無其他確切證據為由
      ，而認該部分罪證不足（參見附件一：72年度上更（二）
      字第111號判決書第7頁），同為被害人陳美齡於偵查中之
      供述，何以部分可採，部分不可採，其判決所依之經驗法
      則，前後不一致，實有判決理由矛盾之違背法令。
（三）又查本案原高等法院72年度上更（二）字第111號係於民
      國（下同）73年2月22日判決，而於同年5月10日經最高法
      院判決駁回確定，而聲請人於該判決確定後始發現有關聲
      請人代墊治喪費18,500元之事實，有於71年間所制作之「
      故楊金成老師經費收支明細表」（參見聲證一）及台灣省
      議員陳學益於72年6月23日所作成之證明書（參見聲證二
      ），可資證明。原確定判決於審理終結時，並無機會就此
      有利於聲請人之證據加以審酌，因此，聲請人自得依上揭
      法條及判例之意旨，聲請再審。
二、按，刑事訴訟法第413條第1項第6款所謂確實之新證據，固
    非以絕對不須經過調查程序為條件，但必須可認為確實足以
    動搖原確定判決而為受判決人有利之判決者為限，倘受判決
    人因對有利之主張為原確定判決所不採，事後任意由人出一
    證明書，證明受判決人前次所為有利之主張，係屬實在，憑
    以聲請再審，此項證據既非判決後所發見，又非不須調查之
    確定新證據，顯然不足以使原確定判決發生動搖，即難據以
    開始再審，最高法院49年度台抗字第72號著有判例。經查：
（一）本件再審聲請人前開再審理由（二）所指被害人陳美齡偵
      查中之供述經原判決採取部分，部分不可採，指摘原判決
      有理由矛盾之違背法令部分，經核並非刑事訴訟法第420
      條第1項各款所列之情形，故不得據此為聲請再審。
（二）原確定判決認定再審聲請人先後3次利用職務上之機會，
      向被害人陳美齡詐取新台幣（下同）14,000元、2,000元
      、2,000元，3次共詐得18,000元等事實，業已於本院72年
      度上更（二）字第111號判決理由「二、」詳敘其證據，
      再審聲請人於本院上開案件審理中業經提出治喪委員會收
      支明細表及收據，資以證明其代墊18,500元做為已故教師
      楊金成之治喪費用（見上開判決第3頁），但經前開確定
      判決認定證人許賜輝及楊金成之胞妹楊富美供證再審聲請
      人有代墊喪葬費用18,500元之事實，惟認定代墊治喪費與
      詐取保險金二者之間並無必然之關聯性，已於上開判決理
      由「三、」詳敘甚詳（見上開判決理由第5頁），即已就
      「故楊金成老師經費收支明細表」為審酌，而不採取。前
      開再審聲請人又提出「聲證一」之證明書，與「聲證二」
      之證明書，無非證明上開經費收支明細表為真實，但上開
      經費收支明細表並不足為再審聲請人有利之證明，已如上
      述，故本件再審聲請人聲證一、聲證二不須經調查程序，
      形式上審查顯然不足使原確定判決發生動搖，揆之上開判
      例意旨，本件顯難據以開始再審，並不經言詞辯論，應予
      駁回。
三、據上論斷，本件聲請再審，一部不合法，一部無理由，應予
    駁回，依刑事訴訟法第433條、第434條第1項，裁定如主文
    。
中    華    民    國    97    年    3    月    26    日
                            審判長法  官    謝 志 揚
                                  法  官    賴 淳 良
                                  法  官    劉 雪 惠
以上正本證明與原本無異。
如不服本裁定應於裁定送達後5日內向本院提出抗告狀。
                                  書記官    陳 萬 山
中    華    民    國    97    年    3    月    26    日


司法院資訊處製作；財團法人民間司法改革基金會備份。
